臺灣高等法院花蓮分院刑事裁定　　　　 110年度毒抗字第89號
抗　告　人　
即　被　告　林靜憶
上列抗告人即被告違反毒品危害防制條例案件，經檢察官聲請觀
察勒戒，不服臺灣臺東地方法院中華民國110年10月5 日110年度
毒聲字第246號裁定（聲請案號：臺灣臺東地方檢察署110年度毒
偵字第457 號、110年度聲觀字第201號），提起抗告，本院裁定
如下：
    主  文
抗告駁回。
    理  由
一、原裁定意旨略以：抗告人即被告林靜憶（下稱抗告人）基於
    施用第二級毒品之犯意，於民國110年8月2日晚間8時許，在
    其於臺東縣○○鄉○○村○○路000 號居所內，以將第二級
    毒品甲基安非他命放入玻璃球內燒烤後吸食煙霧之方式，施
    用第二級毒品甲基安非他命1 次。業據抗告人坦承不諱，並
    有勘察採證同意書、臺東縣警察局110 年度毒品犯罪嫌疑人
    尿液採驗作業管制紀錄表（檢體編號：B073號）、慈濟大學
    濫用藥物檢驗中心110年8月12日慈大藥字第0000000000號函
    暨所附檢驗總表在卷可稽，堪認其確有施用第二級毒品犯行
    。又抗告人前因施用毒品案件，經臺灣臺東地方法院（下稱
    臺東地院）令入戒治處所強制戒治，於89年3 月13日執行完
    畢釋放，於釋放3 年後再犯本案，核與毒品危害防制條例（
    下稱毒品條例）第20條第1、3項規定相符，自應將其送勒戒
    處所觀察、勒戒，是檢察官所為本件聲請，為有理由，應予
    准許等語。
二、抗告意旨略以：抗告人在監執行11年，出獄後照顧重病母親
    ，後來母親去世，從小聾啞的哥哥情緒不穩，又心臟壞死，
    隨時可能猝死，極需要伊的照顧；伊好不容易有份穩定的工
    作，可以負擔房屋土地貸款及哥哥的醫藥費，希望能給予機
    會等語。
三、經查：
(一)抗告人於上揭時、地、方式，施用第二級毒品甲基安非他命
    之事實，業據其於警詢、偵訊均坦認在卷，並有臺東縣警察
    局110 年度毒品犯罪嫌疑人尿液採驗作業管制紀錄表、慈濟
    大學濫用藥物檢驗中心110年8月12日慈大藥字第000000000
    號函暨所附檢驗總表各1份在卷可佐，堪認抗告人確有於上
    開時、地施用第二級毒品甲基安非他命之犯行。
(二)法律適用：
  1.按，現行毒品條例既認施用毒品者具有「病患性犯人」特質
    ，強調「治療勝於處罰」、「醫療先於司法」，對於第20條
    第3項及第23條第2項所謂「3 年後（內）再犯」，自應跳脫
    以往窠臼，以「3 年」為期，建立「定期治療」之模式。準
    此，第20條第3項規定中所謂「3年後再犯」，只要本次再犯
    （不論修正施行前、後）距最近1 次觀察、勒戒或強制戒治
    執行完畢釋放，已逾3 年者，即該當之，不因其間有無犯第
    10條之罪經起訴、判刑或執行而受影響（最高法院109 年度
    台上大字第3826號刑事裁定參照）。查抗告人前因施用毒品
    案件，經臺東地院以89年度毒聲字第61號裁定送觀察勒戒，
    嗣認有繼續施用毒品傾向，復經臺東地院於89年2月24日以
    89年度毒聲字第93號裁定強制戒治，於89年3月13日令入臺
    東戒治所執行後，經臺東地院於89年12日6日以89年度毒聲
    字第662號裁定停止戒治，並於89年12月13日因停止處分而
    釋放出所，所餘戒治期間付保護管束（原裁定誤為「89年3
    月13日執行完畢釋放」，應予更正），並經臺灣臺東地方檢
    察署檢察官於90年2月23日以90年度戒毒偵字第28號為不起
    訴處分確定等情，有臺灣高等法院被告前案紀錄表在卷可參
    ，本案施用毒品犯行距抗告人上開強制戒治執行完畢時，已
    逾3年，足堪認定。抗告人於前次執行觀察、勒戒後逾3年再
    為本案施用第二級毒品，核屬毒品條例第20條第3項所定再
    犯情形，應裁量是否為觀察、勒戒(強制戒治)、或依刑事訴
    訟法第253條之1第1項、第253條之2之規定為附命完成戒癮
    治療之緩起訴處分，合先敘明。
  2.次按，
    ⑴毒品條例第20條第1 項及第24條規定，檢察官就初犯施用
      第一級、第二級毒品罪之行為人，應聲請法院裁定觀察、
      勒戒，或為附命完成戒癮治療之緩起訴處分。毒品施用者
      是否適用戒癮治療程序，係法律賦予檢察官之裁量權限，
      而檢察官是否給予施用毒品者為附命完成戒癮治療之緩起
      訴處分，自得本於毒品條例第24條之規定及立法目的，依
      行政院所頒之「毒品戒癮治療實施辦法及完成治療認定標
      準」，選擇實施對象、內容、方式與執行之醫療機構，妥
      為斟酌、裁量，始予決定。法院原則上應尊重檢察官職權
      之行使，僅就檢察官之判斷有違背法令、事實認定有誤或
      其裁量有重大明顯瑕疵等事項為有限度之低密度審查。除
      檢察官審酌個案情形，依同條例第24條第1 項為附命完成
      戒癮治療之緩起訴處分外，凡經檢察官聲請法院裁定將被
      告送勒戒處所觀察、勒戒者，法院僅得就其聲請審查被告
      是否有施用毒品之行為，以及被告是否為「初犯」或為觀
      察、勒戒、強制治療執行完畢後「3 年內再犯」而為准駁
      之裁定，並無自由斟酌以其他方式替代或得以其他原因免
      予執行之權（最高法院103 年度台上字第2464號判決意旨
      、臺灣高等法院暨所屬法院106 年法律座談會刑事類提案
      第37號及107 年法律座談會刑事類提案第22號審查意見及
      研討結果參照）。
    ⑵經查，檢察官以抗告人於上開強制戒治執行完畢後有多次
      施用毒品案件，經法院判決有罪確定，因認抗告人不適合
      為附命完成戒癮治療之緩起訴處分，業已審酌抗告人個案
      情形，認為不宜對抗告人為附命完成戒癮治療之緩起訴處
      分，因而向法院聲請裁定抗告人觀察、勒戒，以達戒癮治
      療之目的，屬檢察官行使裁量權之範疇，又無違反比例原
      則及明顯裁量怠惰或恣意濫用裁量之情事，法院並無斟酌
      以其他方式替代之權。且依本案卷證資料，亦無積極證據
      顯示檢察官有明顯不當的違反法律平等原則的差別訴追，
      或者是基於刑事處遇目的以外的惡意訴追意圖，難認檢察
      官有濫用訴追權之情（聲請觀察勒戒應亦屬廣義追訴權之
      一環）。從而，本案檢察官聲請觀察勒戒，法院自應依法
      予以受理，並為實體裁定。準此，原審依檢察官聲請，裁
      定抗告人應送勒戒處所觀察、勒戒，於法無不合。
(三)至抗告意旨以其因家庭經濟負擔、家人因病需要照顧，請求
    給予機會云云。惟查觀察、勒戒處分之目的，係為矯正行為
    人反社會性格，而採用徹底隔絕毒品、專業諮商輔導或必要
    醫療支援等方法，協助其戒斷施用毒品之身癮及心癮。而為
    達上述目的，不得已於一定期間限制或拘束行為人之人身自
    由，既為法之所許，當無因個人工作或家庭等因素而免予執
    行之理。本件抗告人既有前揭施用毒品之行為，自有予以矯
    治並預防其將來繼續施用之必要性，至於抗告人為警查獲後
    有無正當工作、以及是否須負擔家庭扶養或經濟等因素，均
    與毒品條例第20條第1項、第3項裁定令入勒戒處所觀察、勒
    戒之要件無涉，亦非法定免除送觀察、勒戒之事由，不足採
    為解免其依法應受之觀察、勒戒處分，而撤銷原裁定之正當
    理由，故抗告意旨上開請求，尚非有理由。
四、綜上所述，抗告人有施用第二級毒品甲基安非他命之犯行，
    且距抗告人上次施用毒品強制戒治執行完畢時，已逾3 年，
    檢察官聲請法院為本案裁定，難認有何重大明顯瑕疵，原審
    裁定核無不當或違法之處。抗告人執前詞，提起本件抗告，
    為無理由，應予駁回。
據上論斷，應依刑事訴訟法第412條，裁定如主文。
中    華    民    國   110    年    11    月    3     日
                  刑事庭審判長法  官  林信旭
                              法  官  顏維助
                              法  官  劉雪惠
以上正本證明與原本無異。
本件不得再抗告。
中    華    民    國   110    年    11    月    3     日
                              書記官  鄧瑞雲